臺灣雲林地方法院刑事判決　　　　　　　　　　　　　九十二年度易字第四三一號
　　公　訴　人　臺灣雲林地方法院檢察署檢察官
　　被　　　告　壬○○
　　選任辯護人　鍾竹簧
右列被告因偽造文書案件，經檢察官聲請簡易判決處刑（九十一年度偵字第二八二四
號），本院斗六簡易庭認不宜適用簡易判決處刑，移
簡字第三六一號），本院判決如左：
    主      文
壬○○無罪。
    理      由
一、檢察官主張：被告壬○○為力通國際開發有限公司（下稱力通公司）負責人；被
    告丁○○為力通公司服務部經理（經檢察官追加起訴並聲請協商判決，判處有期
    徒刑六月，如易科罰金，以三百元折算一日，緩刑三年確定）；戊○○為力通公
    司台中分公司業務部經理（經檢察官另行移送臺灣板橋地方法院併案審理）；丙○○為力通公司台中分公司業務員（經本院以九十三年度簡字第六一號判處有期
    徒刑七月，緩刑三年確定）；乙○○為甲乙織造股份有限公司（下稱甲乙公司）
    負責人（經本院以九十三年度簡字第六一號判處有期徒刑六月，如易科罰金，以
    三百元折算一日確定）。乙○○為爭取聘僱外勞員額，乃與力通公司台中分公司
    訂立契約書，委託力通公司代為辦理聘僱外勞手續，惟外勞員額，依行政院勞工
    委員會（下稱己○○）八十九年勞職外字第 0220312號公告規定，係按僱主擬聲
    請之當月及前月本國勞工投保人數（Ａ值），減重大投資案投資完工月之前六個
    月之當月本國勞工投保人數（Ｂ值），再乘以20％（傳統產業），即為本國廠商
    得聘僱之外籍勞工數額。詎壬○○、丁○○、戊○○、丙○○及乙○○等皆明知
    甲乙公司於八十九年八月間，員工僅三十七名，為爭取外勞僱用，竟由丁○○傳
    真不實本國勞工名冊予戊○○，轉交丙○○，代為交付乙○○，乙○○即據以掛
    名投保方式，在渠業務上所掌之甲乙公司八十九年九月份勞保明細表文書上，虛
    列甲乙公司投保勞工保險員工人數至二百五十一名，迨取得八十九年九月不實之
    掛名投保勞工保險額度後，再委託力通公司台中分公司業務員丙○○，憑以向行
    政院勞工委員會申請聘僱外勞，事經不知情之行政院勞工委員會承辦人，果依其
    虛增之掛名投保勞工人數，於八十九年九月十四日以台八九勞職外字第 0353720
    號函准甲乙公司招募八名外勞，甲乙公司並於八九年十月二日向己○○申請外勞
    入境簽證函，經己○○於八十九年十月十一日台八九勞職外字第 0356252號函核
    發八名外籍勞工入境簽證函在案。嗣經己○○以電腦分析，發現甲乙公司八十九
    年八月至九月之勞工人數由三十七人遽增至二百五十一人，始發現上開業務上登
    載不實之情事。因認被告壬○○涉有刑法第二百十五條之業務上登載不實罪及第
    二百十六條之行使業務上登載不實罪云云。
二、按犯罪事實應依證據認定之，無證據不得推定其犯罪事實。又不能證明被告犯罪
    者，應諭知無罪之判決，刑事訴訟法第一百五十四條、第三百零一條第一項分別
    定有明文。又刑事訴訟法第一百六十一條已於九十一年二月八日修正公布，修正
    後同條第一項規定：檢察官就被告犯罪事實，應負舉證責任，並指出證明之方法
    。因此，檢察官對於起訴之犯罪事實，應負提出證據及說服之實質舉證責任。倘
    其所提出之證據，不足為被告有罪之積極證明，或其闡明之證明方法，無從說服
    法官以形成被告有罪之心證，基於無罪推定之原則，自應為被告無罪判決之諭知
    （最高法院九十二年度台上字第一二八號判例參照）。
三、查本件公訴人認被告壬○○涉有前揭犯行，無非以被告壬○○、丙○○、乙○○
    及甲○○之警訊筆錄，勞保明細表、契約書及勞保資料查詢表等件，為其主要憑
    據。被告壬○○於本院固坦承其為力通公司負責人及總經理，曾與甲乙公司簽訂
    外勞聘僱契約書，由力通公司台中分公司代辦聘僱外勞手續，而力通公司台中分
    公司並交付不實本國勞工名冊，由甲乙公司在勞保明細表上，虛列投保人數，以
    取得外勞聘僱員額等情，然堅決否認有右述犯行，辯稱：力通公司台中分公司業
    務均授權與主管與雇主簽訂外勞聘僱契約，不知甲乙公司於八十九年八月間僅有
    員工三十七名，未傳真名單予丙○○等語（見本院卷二六、二七頁）。經查：
  (一)【力通公司台中分公司與甲乙公司之外勞聘僱過程】
    力通公司台中分公司業務員丙○○以電話展業方式，得知甲乙公司有意聘僱外勞
    ，並與甲乙公司簽訂外勞聘僱契約書，而力通公司服務部經理丁○○將本國勞工
    名冊交付力通公司台中分公司業務部經理戊○○，戊○○囑咐丙○○將名單傳真
    予甲乙公司，供甲乙公司掛名投保勞工保險。乙○○收受本國勞工名冊後，即將
    該名冊上之臨時工，虛列在甲乙公司投保勞工保險員工人數，迨取得八十九年九
    月不實之掛名投保勞工保險額度後，再委託丙○○，憑以向行政院勞工委員會申
    請聘僱外勞，事經不知情之行政院勞工委員會承辦人，依其虛增之掛名投保勞工
    人數，核准八名外勞等情，業經證人戊○○、丁○○於本院證述甚詳（見本院卷
    九二、九三、九八、九九頁），並有勞保明細表、契約書、勞保資料查詢表及勞
    工保險局保險費繳款單等件在卷可稽（見警卷九至二一頁，偵卷六頁），堪信屬
    實。然本案所應審究者，乃被告壬○○與力通公司協理庚○○、丁○○、戊○○
    及丙○○間，有無犯意聯絡。
  (二)【力通公司與台中分公司之業務分工】
  1.被告壬○○先於警訊供稱：其為公司負責人，但公司是分層負責，每件案子都有
    相關部門負責處理等語（見警卷六頁）；復於檢察官訊問時供稱：我是台北總公
    司負責人，甲乙公司業務是由台中分公司負責處理的等語（見偵卷四六、五九頁
    ）；於本院供稱：（問：台中分公司的業務是誰在負責？）戊○○在負責。（問
    ：丁○○在你們公司擔任何職？）服務部經理‧‧‧（問：戊○○需要對誰負責
    ？）我們台北，還有協理，副總‧‧‧（問：你多久會來台中一次？）有時候三
    、四個月，有時候六個月，如果剛成立時，會常常來，之後就不會常常去，高雄
    分公司成立到現場我都還沒有去等語（見本院卷八四、八五頁背面），經核與力
    通公司協理甲○○於本院證稱：（問：你在公司擔任協理？）是。（問：從何時
    開始擔任？）九十年‧‧‧（問：公司實際負責人是誰？）壬○○先生。（問：
    公司台中分公司負責人是誰？）執照上是蔣先生。（問：實際上？）公司都有經
    理人在負責分公司業務。（問：壬○○會下來台中分公司？）一個月會下來一次
    ，不一定。（問：戊○○現在在台中擔任什麼職務？）業務經理。（問：他算是
    台中分公司負責人？）目前是等語（見本院卷八八、八九頁）；證人戊○○於本
    院證稱：（問：台中業務部門的所有工作，是否都要請示台北總公司？）不需要
    等語相符（見本院卷九五頁）。由此可見，力通公司與台中分公司之負責人均屬
    被告壬○○，然台中分公司之相關業務，均由被告壬○○授權分公司相關部門主
    管處理，雖分公司部門主管仍應對總公司上級負責，然此乃內部分工及分層負責
    之緣故，分公司各項業務，尚無須逐一請示台北總公司。是甲乙公司委託台中分
    公司招募外勞一事，被告壬○○事前是否明知其內部員工提供不明之本國勞工名
    冊，供甲乙公司虛列投保人數，仍應視公司內部之業務分工及執行情況。本院自
    難僅以被告壬○○身兼力通公司及分公司負責人，即推知其知悉各項業務之作業
    細節。
  2.力通公司協理庚○○於八十九年七、八月間，得知己○○對傳統產業重大投資案
    之外勞申請標準後，提出臨時工政策構想，向被告壬○○報告，並著手推行臨時
    工政策之事實，業據證人庚○○於本院證稱：（問：請說明有關本案臨時工加保
    細節？）當時我依據己○○八十九年公告，只要依照投保人數，就可以申請外籍
    勞工。當時我在作時，我就開始推廣這個工作，我當時擔任專業人員，這個案子
    由我負責‧‧‧（問：你說八十九年九月份公告，但本案加保部分為八十九年七
    、八月間，為何有落差？）因為己○○公告，一般都會提前幾個月做出草案，釋
    放訊息‧‧‧（問：你得知此訊息後，如何向公司反應？）我得到訊息後，我有
    口頭向我們老闆報告之後，我就直接作，因為這是我的工作業務‧‧‧（問：具
    體情形有無再報告？）沒有再報告，這是我的業務‧‧‧（問：臨時工政策有無
    需要壬○○的認可？）不需要，我們分層負責‧‧‧（問：力通公司在申請外勞
    政策決策上，通常需要哪幾個人決定？）我們公司完全分層負責，我當時擔任專
    案協理，本案為專案協理處理，各部門也有各部門的工作等語甚詳（見本院卷二
    ０三、二０四、二０七頁）。準此，證人庚○○提出臨時工政策，向被告壬○○
    報告後，即著手執行，證人庚○○應為政策之決策者及執行者，非被告壬○○。
  3.此外，證人庚○○於本院復證稱：（問：臨時工政策構想出來後，是口頭提出，
    還是有計畫書？）口頭。（問：向誰提出？）向我們總經理。（問：在什麼場合
    提出？）我到他辦公室提出。（問：報告之後，總經理做出什麼樣決定？）總經
    理告訴我不要逾越法律就去作，這是我的職責。（問：向總經理口頭提出後，還
    有無再開會或作其他討論？）沒有，我就直接執行。（問：其他單位、部門如何
    知道要如何去執行？）我會通知台中，法律是這樣規定，他們去向工廠說明有這
    樣臨時工政策，請他們互相介紹。（問：所以你是以口頭向其他部門說明執行及
    辦法？）是。（問：為了執行臨時工政策，完全沒有公司內部書面文件？）我們
    認為這是簡單的工作。（問：為了執行臨時工政策，完全沒有公司內部書面文件
    ？）都用口頭講，大家都很清楚。（問：有無用書面寫說要如何作？）沒有。（
    問：你們公司內部如何討論臨時工政策，會對公司獲得多少利潤等？增加多少成
    本，及會對公司增加多少風險？）我當時作這個政策時，認為是簡單工作。（問
    ：所以你們公司作這樣政策，都沒有做過這樣的評估？）沒有。（問：你們公司
    內部如何檢討執行之實際成效？）我們都沒有這樣做，我們只知道這樣做會增加
    我們業績等語（見本院卷二一一、二一二頁）。如此觀之，證人庚○○口頭向被
    告壬○○提出臨時工政策，未擬具計畫書，復未做成書面之風險評估、執行及考
    核方式，公司內部僅以口耳相傳方式執行政策。顯見，證人庚○○提出之臨時工
    政策，過程難謂精緻，方式略嫌簡便，被告壬○○是否確知該政策之細部內容，
    誠屬可疑；甚且，本案除業務員丙○○傳真予甲乙公司之本國勞工名冊外，並無
    其他相關書面資料，諸如公司內部簽呈或總經理批示等文件可供參酌，依既存事
    證所示，難認被告壬○○與證人庚○○間有何犯意聯絡。
  4.另丙○○先於檢察官訊問時供稱：（問：這些業務公司老闆知道嗎？）對等語（
    見偵卷五八頁，本院卷二七０頁），於本院交互詰問時，就此部分則供稱：（問
    ：這些業務公司老闆知道嗎，你回答，知道，這是指什麼？）我想老闆從事這樣
    生意的話，對我們從事的業務應該很清楚。（問：老闆是指？）我去那家公司的
    時候，主管很多。（問：你是否知道壬○○是公司負責人？）不太確定，因為我
    當時是很資淺的小業務員等語（見本院卷七八頁）。依此，丙○○任職於力通公
    司台中分公司時，擔任基層業務員，尚不確定被告壬○○是否為公司負責人，其
    於檢察官訊問時，供稱被告壬○○知悉此部分業務，實乃丙○○個人之推測之詞
    ；況依現存事證，丙○○與被告壬○○在公司業務上，並無接觸，其認為被告壬○○應知悉公司內部之業務，並無實際經驗可供佐證。是丙○○於檢察官訊問時
    之供述，難採為不利於被告壬○○之認定。
  (三)【力通公司台中分公司對甲乙公司之業務推廣過程】
  1.甲乙公司聘僱外籍勞工之過程，乃業務員丙○○以電話開發方式，得知甲乙公司
    有意聘僱外籍勞工，經報告證人戊○○後，由證人戊○○自證人丁○○處取得本
    國勞工名冊，交給丙○○傳真給甲乙公司之事實，業經證人戊○○、丁○○於本
    院證述甚詳（見本院卷九二、九三、九八、九九頁）。此外，丙○○於警訊供稱
    ：我當時在公司擔任業務員職務，工作內容係招攬業務，因為我剛入行不久，對
    相關業務並不是熟悉，所以業務招攬回來之後，我都請示主管，並依據主管指示
    辦理等語（見警卷三頁背面），經核與證人戊○○於本院證稱：（問：現在何職
    ？）業務部經理。（問：從八十七年到現在都一直在業務部？）是。（問：你有
    辦理過聲請外籍勞工？）有。（問：大概辦理幾件？）都是陪同業務員開發新案
    子，好幾十件‧‧‧（問：本案案發時間點你是丙○○主管？）我是主管，但我
    剛升副理。（問：你知道丙○○進入公司服務多久？）九、十個月左右。（問：
    公司有對丙○○進行職務訓練？）我們職務訓練是電話開發，如果以客戶我會陪
    同去客戶那裡等語相符（見本院卷九十、九一頁）。是以，業務員丙○○初任職
    於人力仲介公司，不諳外勞聘僱程序，甲乙公司外勞聘僱過程，均由其主管戊○○帶領，並陪同拜訪客戶之事實，亦屬明確。
  2.又力通公司承辦外勞聘僱作業，乃由業務員開發客戶，經客戶允諾聘僱外勞時，
    由業務部向客戶收集申請外勞之相關文件，寄交工業局申請外勞員額，經工業局
    核准，再由服務部向己○○送件申請外勞簽證來台等情，亦據證人戊○○於本院
    證稱：（問：業務部門需不需要幫廠商拿到相關申請外勞的文件？）要負責去收
    集。（問：是那個部門拿這些文件向己○○申請外勞？）送件是服務部門‧‧‧
    （問：你們公司相關記錄看的出來服務部門是誰承辦？）由業務部門向廠商收集
    廠商相關資料後，寄給工業局申請員額，然後再由服務部門向己○○申請外勞簽
    證等語（見本院卷九四頁），經核與證人丁○○於本院證稱：（問：甲乙公司這
    個案子，你有負責？）甲乙公司是通過重大投資後，服務部門會幫他們辦理，送
    到己○○文件等語相符（見本院卷九六頁）。可見，外勞聘僱作業，僅需業務員
    開發客戶，業務部申請外勞員額，服務部辦理外勞來台，即可完成，無須負責人
    監督執行；況證人丁○○亦於本院證稱：（問：作這些名單，交給戊○○、丙○○的過程，你作這些事情，是否需要何人的允許？）不需要。（問：你作這些事
    情，是否要向總公司報告？）不需要等語（見本院卷一００頁）。是以，力通公
    司外勞聘僱作業，由各部門分工，無須逐一請示台北總公司，更無必要上達於被
    告壬○○。
  3.再者，甲乙公司與力通公司之外勞聘僱契約，係以被告壬○○名義，與甲乙公司
    負責人乙○○簽立，但實際上係由承辦人丙○○，持事先蓋妥力通公司大小章之
    契約書，與甲乙公司訂立契約之事實，亦據丙○○於本院供稱：（問：再往後翻
    到契約書，承辦人丙○○，是否你簽的？）是。（問：負責人壬○○的章，那時
    候已經蓋上去，還是事後給公司審核蓋的？）那時候就已經蓋上去等語甚詳（見
    本院卷七九頁）；乙○○於本院供稱：（問：你都跟力通公司何人接觸？）丙○○。（問：有無其他人？）其他人沒有什麼印象，三年多了。（問：有無看過其
    他在場的證人？）當時經理、副理都有來‧‧‧（問：你契約與何人訂立？）丙○○，還有與他同伴來。（問：當時陪伴的人員，今日有到庭？）我忘記了，陪
    伴的人是副理等語甚詳（見本院卷六七、七一頁）。另力通公司與甲乙公司之外
    勞聘僱契約書締約人欄部分載明：「甲方：甲乙織造股份有限公司。負責人：乙○○‧‧‧承辦人：乙○○‧‧‧乙方：力通國際開發有限公司。負責人：壬○○‧‧‧承辦人：丙○○」等情，有契約書一紙在卷可參（見警卷二一頁）。可
    見，甲乙公司與力通公司簽訂契約書時，係由證人戊○○陪同丙○○，前往甲乙
    公司簽訂契約，被告壬○○並未參與契約書之訂立，堪可認定。再佐以力通公司
    協理甲○○於警訊供稱：（問：公司業務員所承辦仲介外國勞工案子，是否均經
    公司負責人同意並授權辦理？）公司負責人只負責審視合約並簽字等語（見警卷
    八頁），經核與證人庚○○於本院證稱：（問：公司對外簽約，是由誰簽訂？）
    一般都是由業務主管去簽訂。（問：是否需要上呈給總經理批示？）不需要，只
    要事後報告就可以‧‧‧（問：總經理是否曾經對外簽訂過契約？）沒有。（問
    ：是否自公司成立到現在，都沒有過？）據我知道，都沒有等語相符（見本院卷
    二０八頁）。準此，被告壬○○與客戶之契約書，均授權予業務主管簽訂，其僅
    負責審視合約並簽字，不曾對外簽訂契約。被告壬○○與甲乙公司間之關係，僅
    及於事前在契約書上蓋章，並事後審閱契約，至於台中分公司如何為甲乙公司爭
    取外勞員額，外勞如何來台等作業，則屬公司內部之分層作業，被告壬○○自無
    需親自參與，且各部門主管亦無須逐一請示。本院自不得僅以被告壬○○在契約
    書簽名蓋章，即認其與後續相關作業之人員，有犯意聯絡及行為分擔。
  (四)綜上所述，本院甚難以被告壬○○擔任力通公司負責人及總經理，即認為被告壬○○應知悉其公司內部各項作業之細節，進而認為證人庚○○、丁○○、戊○○
    、丙○○及乙○○等人有何犯意聯絡。此外，復查無其他積極證據，足資證明被
    告壬○○有公訴人所指前揭犯行。被告壬○○犯行部分，應屬不能證明，自應為
    被告壬○○無罪之諭知。
四、至於公訴人於九十三年十二月六日審判期日，認被告壬○○所涉犯之臺灣板橋地
    方法院檢察署九十二年度偵字第九九四二號所載之嫌疑事實（現由臺灣板橋地法
    法院以九十三年易字第四一號審理中），與本案有連續犯之裁判上一罪關係，因
    此聲請擴張犯罪事實，請求法院一併審理（見本院卷一七二、二０二頁）。惟檢
    察官就連續犯罪事實之一部起訴者，依刑事訴訟法第二百六十七條規定，其效力
    及於全部，係指起訴部分與擴張部分均構成犯罪者而言；若檢察官起訴之事實經
    法院審理結果，認為不成立犯罪時，即與擴張之其他嫌疑事實，無一部與全部之
    關係可言，擴張部分，依同法第二百六十八條規定，法院不得審判。本案檢察官
    起訴部分被告壬○○部分，既不構成犯罪，本無一部與全部之關係，自不生起訴
    效力及於全部之效果。本院不得就擴張事實一併加以審理，併此敘明。
據上論斷，應依刑事訴訟法第三百零一條第一項，判決如主文。
本案經檢察官辛○○到庭執行職務
中      華      民      國    九十三    年   十二     月    二十七    日
                                        臺灣雲林地方法院刑事第二庭
                                            審判長法  官  林  輝  煌
                                                  法  官  李  明  鴻
                                                  法  官  柯  志  民
右正本證明與原本無異。
如不服本判決，應於判決送達後十日內向本院提出上訴狀( 應附繕本 )。
                                                  書記官  魏  輝  碩
中      華      民      國    九十三    年     十二     月    二十七    日
